臺灣臺中地方法院民事判決
110年度中簡字第3460號
原      告  葉亦修  

訴訟代理人  葉順真  
被      告  程振東  
上列被告因過失傷害案件，經原告提起損害賠償之刑事附帶民事
訴訟（本院110年度中交簡附民字第85號），經刑事庭裁定移送
前來，本院於民國111年4月29日言詞辯論終結，判決如下：
    主      文
一、被告應給付原告新臺幣726,538元，及自民國110年9月10日
    起至清償日止，按週年利率百分之5計算之利息。
二、原告其餘之訴駁回。
三、本判決原告勝訴部分，得假執行。
    事實及理由
壹、程序事項：
一、本件原告起訴時原聲明為「被告應給付原告新臺幣（下同）
    3,720,928元，及自起訴狀繕本送達之翌日起至清償日止，
    按週年利率5%計算之利息」（見中交簡附民卷第5頁）。嗣
    最終變更聲明為「被告應給付原告3,026,538元，及自附民
    狀繕本送達翌日起至清償日止，按週年利率5%計算之利息」
    （見本院卷第126頁），核屬減縮應受判決事項之聲明，依
    民事訴訟法第255條第1項第3款規定，應予准許。
二、被告經合法通知，未於言詞辯論期日到場，核無民事訴訟法
    第386條所列各款情形，爰依原告之聲請，由其一造辯論而
    為判決。　　
貳、實體事項：
一、原告主張：
　㈠被告之普通小型車駕駛執照業經記點吊銷，仍於民國109年8
    月21日20時45分許，駕駛車牌號碼0000－00號自用小客車，
    沿臺中市潭子區人和路由南往北方向行駛，行經人和路96號
    前，本應注意在該路段道路中央劃有行車分向線（即黃虛線
    ）及雙向二車道行駛時，駕駛人駕車應靠右在遵行車道內順
    向行駛，而依當時情形天候晴、夜間有照明、路面乾燥、無
    缺陷、無障礙物、視距良好且道路中央之行車分向線即黃虛
    線劃設清晰，客觀上並無不能注意之情形，竟疏未注意，其
    因見右側巷口有燈光閃爍，疑有車輛將駛出而閃避往左偏駛
    ，並跨越道路中央之行車分向線，逆向駛入對向車道內；適
    原告騎乘車牌號碼000-000號普通重型機車（下稱系爭機車
    ），沿同路段由北往南方向直行至該處，被告駕駛之自小客
    車車頭與原告騎乘之機車車頭，在人和路96號前發生碰撞（
    下稱系爭車禍），致原告人車倒地並受有右側骨盆骨開放性
    骨折、右側陰囊深部撕裂傷、臉部多處撕裂傷等傷害。
　㈡原告因被告之不法侵害行為受有以下損害：①醫藥費用222,69
    8元、②就醫交通費用15,840元、③看護費用72,000元（以每
    日2,400元計算，共30天）、④不能工作損失6個月，每月薪
    資以36,000元、⑤精神慰撫金250萬元。　　　
　㈢爰依侵權行為之法律關係提起本件訴訟，請求被告就原告上
    開損害負賠償責任等語。並聲明：⒈如程序事項變更後聲明
    所示。⒉願供擔保，請准宣告假執行。
二、被告未於言詞辯論期日到場，亦未提出書狀為任何聲明及陳
    述。
三、本院之判斷：
　㈠刑事訴訟判決所認定之事實，固非當然有拘束民事訴訟判決
    之效力，但民事法院調查刑事訴訟原有之證據，而斟酌其結
    果以判斷事實之真偽，並於判決內記明其得心證之理由，即
    非法所不許（最高法院67年台上字第2674號及49年台上字第
    929號裁判意旨參照）。是本院自得調查刑事訴訟中原有之
    證據，斟酌其結果以判斷其事實，合先敘明。　
  ㈡被告應負侵權行為損害賠償責任：
　　按因故意或過失，不法侵害他人之權利者，負損害賠償責任
    ，民法第184條第1項前段定有明文。次按駕駛人駕駛汽車，
    應遵守道路交通標誌、標線、號誌之指示；汽車在未劃設慢
    車道之雙向二車道行駛時，應依下列規定：一、均應在遵行
    車道內行駛，道路交通安全規則第90條第1項前段、第97條
    第1項第1款分別定有明文。又行車分向線（即黃虛線），用
    以劃分路面成雙向車道，指示車輛駕駛人靠右行車，分向行
    駛，道路標線號誌設置規則第181條第1項亦定有明文。經查
    ：
　⒈原告主張被告於上開時、地，駕駛自小客車，行至人和路96
    號前，疏未注意道路中央之行車分向線即黃虛線，除未靠右
    於應遵行之車道上行駛，且貿然向左偏駛逆向駛入對向車道
    內，碰撞原告所騎乘之系爭機車，致原告受有右側骨盆骨開
    放性骨折、右側陰囊深部撕裂傷、臉部多處撕裂傷等傷害之
    事實，業據原告提出佛教慈濟醫療財團法人台中慈濟醫院（
    下稱慈濟醫院）及欣鴻牙醫診所診斷證明書、醫療費用收據
    、牙醫診所收據為證（見中交簡附民卷第13-29頁、本院卷
    第77-95頁）。並經本院依職權調閱臺灣臺中地方檢察署110
    年度偵字第15389號偵查卷宗、臺灣臺中地方法院110年度中
    交簡字第1404號刑事卷宗核閱屬實。並參以被告因過失傷害
    罪行，經法院判處應執行有期徒刑6月確定等情，有本院110
    年度中交簡字第1404號刑事判決在卷可佐（見本院卷第15至
    18頁），足認被告確有駕駛小客車，行進間未注意道路中央
    之行車分向線即黃虛線，除未靠右於應遵行之車道上行駛，
    且貿然向左偏駛逆向駛入對向車道內之疏失，被告就系爭車
    禍之發生有過失甚明。又被告已於相當時期受合法之通知，
    於言詞辯論期日不到場，亦未提出任何準備書狀爭執。是依
    本院調查證據之結果，堪認原告主張之事實為真正。
  ⒉原告受有右側骨盆骨開放性骨折、右側陰囊深部撕裂傷、臉
    部多處撕裂傷等傷害之事實，既係來自被告駕駛車輛，疏未
    注意道路中央之行車分向線即黃虛線，除未靠右於應遵行之
    車道上行駛，且貿然向左偏駛逆向駛入對向車道內之過失駕
    車行為所所直接造成，兩者間自有相當因果關係。從而，原
    告主張被告應負侵權行為損害賠償責任，應屬有據。
  ㈢原告得向被告請求之各項費用及賠償損害範圍：
　　按因故意或過失，不法侵害他人之權利者，負損害賠償責任
    。又汽車、機車或其他非依軌道行駛之動力車輛，在使用中
    加損害於他人者，駕駛人應賠償因此所生之損害。另不法侵
    害他人之身體或健康者，對於被害人因此喪失或減少勞動能
    力或增加生活上之需要時，應負損害賠償責任，民法第184
    條第1項前段、第191條之2前段、第193條第1項分別定有明
    文。茲就原告所受損害，論述如下：
　⒈醫療費用部分：：　
    原告主張因系爭車禍支出醫藥費用共222,698元乙情，有診
    斷證明書、醫療費用、牙醫診所收據收據為證（見中交簡附
    民卷第13-29頁、本院卷第77-95頁），與其提出之單據金額
    相符，所載支出項目亦係醫療所必需，原告此部分請求，應
    屬有據。
　⒉交通費部分：
    原告主張其因系爭車禍受傷，必須往返醫院及住家就醫，往
    返共8趟，每單趟以990元計算，共15,840元乙情，有網路車
    資參考資料、診斷證明書可佐（見本院卷第69、77頁），並
    參以慈濟醫院病情說明書記載「病患（按：指原告）於復健
    科出院後來回診復健科其傷勢須搭車回家」等語（見本院卷
    第121頁），且被告已於相當時期受合法之通知，並未表示
    爭執，堪信為真實，該支出項目亦係醫療所必需，是原告此
    部分請求，應屬有據。
　⒊看護費用部分：
    原告主張因系爭車禍需要30天的看護，以每日2,400元計算
    ，共計受有看護費72,000元之損害等語。查：　
　⑴依原告所提出之慈濟醫院出具之診斷證明書（見中交簡附民
    卷第13頁；本院卷第77頁），其上記載：「原告於109年8月
    21日意外車禍經急診入院住加護病房，……於109年9月19日出
    院，……，傷後行動不便，一個月需專人全日照護，術後宜限
    制活動並休養三至六個月…。」等語。又參以慈濟醫院
　　病情說明書記載「原告……於109年9月14日轉復健科急性後期
    照護病房，於109年9月19日出院。復健科住院期間需專人全
    日照護」等語，有慈濟醫院111年4月14日慈中醫文字第0000
    000號回函暨檢附之病情說明書在卷可稽（見本院卷第119-1
    21頁）。準此，原告主張自109年8月21日至9月19日住院期
    間，共計受有30日之全日看護之必要，為有理由，應予准許
    。
　⑵原告主張每日看護費用以2,400元計算，有看護費用收據為證
    （見中交簡附民卷第31頁；本院卷第97頁），堪信為真實，
    是原告請求72,000元（計算式；2,400×30）看護費用，應屬
    有據。　　
　⒋不能工作損失部分：
　　原告主張因系爭車禍致無法工作，期間自109年8月21住院起
    算6個月，以每月工資36,000元計算，共計為216,000元，有
    撥薪存摺為證（見本院卷第99頁），又依慈濟醫院之診斷證
    明書醫囑記載：「原告於109年8月21日意外車禍經急診入院
    住加護病房，…於109年9月19日出院，…至110年2月24日門診
    追蹤6次，傷後行動不便，一個月需專人全日照護，術後宜
    限制活動並休養三至六個月…。」等語（見中交簡附民卷第1
    3頁；本院卷第77頁），佐以原告任職之矽品精密工業股份
    有限公司（下稱矽品公司）函覆本院：「原告109年每月薪
    資應得總額及109年1月至7月之薪資明細」等語，有矽品公
    司函及附件可參（見本院卷第115-117頁）。依上開矽品公
    司函所示，原告受傷前之109年度1月至7月之每月薪資均高
    於36,000元。準此，原告主張6個月不能工作，每月薪資以3
    6,000元計算，為有理由。故原告6個月休養期間，薪資損失
    共216,000元（計算式：36,000×6）。從而，原告主張其休
    養期間不能工作損失216,000元，應屬有據，為有理由。
　⒌精神慰撫金部分：
    按慰撫金之賠償須以人格權遭遇侵害，使精神上受有痛苦為
    必要，其核給之標準固與財產上損害之計算不同，然非不可
    斟酌雙方身份資力與加害程度，及其他各種情形核定相當之
    數額（最高法院51年度台上字第223號裁判意旨參照）。本
    院審酌原告為大學畢業，名下無不動產、有汽車1輛、其他
    所得及薪資所得數筆；被告為高職肄業，有薪資所得業務所
    得、名下無不動產等情，有兩造個人戶籍資料查詢結果，並
    有兩造108、109年稅務電子閘門資料查詢表在卷可佐（證物
    袋）。復考量原告因系爭車禍受有右側骨盆骨開放性骨折、
    右側陰囊深部撕裂傷、臉部多處撕裂傷等傷害。再參酌被告
    之過失情節等一切情狀，認原告請求精神慰撫金20萬元，尚
    屬合理，應予准許。
　⒍綜上，原告因本件侵權行為所受損害總額為726,538元【計算
    式：222,698＋15,840＋72,000＋216,000＋200,000】。
　㈣查原告對被告之損害賠償請求權，係屬未定給付期限之金錢
    債權，依民法第229條第2項、第233條第1項前段、第203條
    規定，原告請求被告給付自起訴狀繕本送達之翌日即110年9
    月10日起（110年8月30日寄存送達，於110年9月9日生送達
    效力，見本院中簡附民卷第35頁之本院送達證書）至清償日
    止，按週年利率百分之5計算之利息，為有理由，應予准許
    。
四、綜上所述，原告依侵權行為之法律關係，請求被告給付原告
    726,538元，及自110年9月10日起至清償日止，按週年利率
    百分之5計算之利息範圍內，為有理由，應予准許；逾此範
    圍之請求，為無理由，應予駁回。
五、本判決原告勝訴部分，係適用簡易程序所為被告敗訴之判決
    ，依民事訴訟法第389條第1項第3款規定，應依職權宣告假
    執行。原告雖陳明願供擔保請准宣告假執行，然此屬促使法
    院依職權發動假執行之宣告，法院毋庸另為准駁之判決，附
    此敘明。
六、本件原告係於刑事訴訟程序提起民事訴訟，經本院刑事庭裁
    定移送前來，依刑事訴訟法第504條第1項規定，無庸繳納裁
    判費，且本件訴訟繫屬期間亦未增生訴訟費用事項，故無訴
    訟費用負擔問題，併予敘明。
中    華    民    國     111    年     5   月    20   日
                  臺灣臺中地方法院臺中簡易庭
                                法  官  陳佩怡
以上為正本，係照原本作成。
如不服本判決，應於送達後二十日內，向本院提出上訴狀並表明
上訴理由，如於本判決宣示後送達前提起上訴者，應於判決送達
後二十日內補提上訴理由書（須附繕本）。如委任律師提起上訴
者，應一併繳納上訴審裁判費。
中    華    民    國     111    年     5   月    20   日
                                書記官  許千士